臺灣新竹地方法院民事判決　　　　　　　 96年度婚字第147號
原　　　告　乙○○○　民國35.
訴訟代理人　吳世敏律師
被　　　告　劉榮欽　　民國25.
上列當事人間請求離婚事件，本院於民國96年10月30日辯論終結
，判決如下：
    主  文
准原告與被告離婚。
被告應給付原告新台幣貳佰肆拾萬貳仟肆佰肆拾元。
訴訟費用新台幣貳萬柒仟捌佰伍拾玖元由被告負擔。
    事  實
甲、原告方面：
一、聲明：除訴訟費用金額外，餘如主文所示。
二、陳述：
（一）原告與被告於民國（下同）56年間結婚，育有二女均已成
      年並嫁為人婦，目前家中僅剩兩造居住。婚姻關係存續中
      兩造雖共同居住，且被告有所得，亦有工作能力，然被告
      從未給付原告家用以維持基本生活，導致家中屋漏、燈壞
      亦無金錢僱人修繕，上廁所尚需持手電筒照明等節，業據
      原告於鈞院另案請求給付生活費中證明屬實無誤，亦因如
      是，鈞院於95年1月6日已判決被告應自94年11月1日起至
      兩造婚姻關係消滅時止，按月於每月10日前給付原告新台
      幣（下同）4,000元，惟被告迄今仍未依據判決給付原告
      分文，致兩造間只徒有婚姻之名，卻毫無夫妻之實。
（二）被告於約18、19年前染上賭博後，即未給付生活費予原告
      ，縱使原告向法院提出給付生活費之民事訴訟，且經法院
      判准後，被告仍拒不給付，被告多年來無正當理由，不盡
      支付家庭生活費用之義務，致年邁之原告迄今仍要製作饅
      頭出售賺取微薄利潤以維持生計，應已該當民法第1052條
      第1項第5款「夫妻之一方以惡意遺棄他方在繼續狀態中」
      之離婚事由。又被告在兩造長達40年之婚姻關係中，竟有
      將近一半的時間不給付任何生活費予原告，完全不管無謀
      生能力之原告在沒有經濟來源的情況下應如何生活下去，
      兩造顯然已無誠摯相愛之基礎，而無再維持夫妻名份之必
      要，爰據民法第1052條第1項第5款、第2項之規定訴請鈞
      院判准原告與被告離婚。
（三）查被告橘子園收成每年約20萬元，並有幫忙墓園撿骨額外
      之所得，每月復領有7,000元老人年金等事實，業據鈞院
      94年度家訴字（起訴狀誤載為訴字）第59號依職權調取相
      關資料查明確實在卷。又被告於婚姻關係存續中，陸續取
      得坐落新竹縣芎林鄉○○○段83-18、83-19地號、新竹縣
      芎林鄉○○段32地號土地及新竹縣芎林鄉○○村○○街78
      3號房屋之所有權，上開房地之公告現值分別為1,794,980
      元、1,523,500元、1,314,900元及171,500元，且被告並
      無負債，故被告目前財產共計4,804,880元，而原告名下
      則無任何資產，是依民法第1058條、第1030條之1之規定
      ，請求被告給付其財產價值之2分之1即2,402,440元予原
      告。
三、證據：提出戶籍謄本、本院94年度家訴第59號民事判決書影
    本、土地登記謄本3紙、財政部臺灣省北區國稅局94年度綜
    合所得稅各類所得資料清單、全國財產稅總歸戶財產查詢清
    單為證。
乙、被告方面：被告經合法通知，未於言詞辯論期日到場，亦未
    提出書狀為何聲明或陳述。
丙、本院依職權調閱原告乙○○○及被告甲○○稅務電子閘門財
    產所得明細。
    理  由
一、本件被告經合法通知，未於言詞辯論期日到場，查無民事訴
    訟法第386條所列各款情形，爰依原告之聲請，由其一造辯
    論而為判決，合先敘明。
二、按訴狀送達後，原告不得將原訴變更或追加他訴。但擴張或
    減縮應受判決事項之聲明者，不在此限，民事訴訟法第255
    條第1項第3款定有明文。查本件原告起訴時係依民法第1030
    條之1之規定，請求被告應給付原告500,000元，嗣於訴狀送
    達被告後，變更訴之聲明為被告應給付原告2,402,440元，
    核係屬擴張應受判決事項之聲明，與上開規定相符，自應准
    許，亦併敘明。
三、原告主張兩造係夫妻，現仍於婚姻關係存續中之事實，業據
    其提出戶籍謄本為證，應可信為真實。
四、次按夫妻之一方以惡意遺棄他方在繼續狀態中，得向法院請
    求離婚，民法第1052條第1項第5款定有明文。又民法第1052
    條第5款所謂夫妻之一方，以惡意遺棄他方，在繼續狀態中
    者，是指夫或妻無正當理由，不盡同居或支付家庭生活費用
    之義務而言，最高法院39年臺上字第415號著有判例。原告
    主張被告自18、19年前染上賭博後，即未給付生活費予原告
    ，縱使原告前對被告提出給付生活費之民事訴訟且經本院判
    准後，被告仍拒不給付等情，業據原告提出本院94年度家訴
    字第59號民事判決書影本，並經本院依職權調閱該案全卷核
    屬相符，而被告經合法通知，既未到庭或以書狀為任何辯駁
    ，此外亦查無被告有何不盡支付家庭生活費用義務之正當理
    由，則揆諸前揭法條規定及最高法院判例意旨所示，被告確
    屬惡意遺棄原告在繼續狀態中，原告據以訴請判准離婚，於
    法即無不合，自應准許。又本件原告另主張依民法第1052條
    第2項之規定訴請離婚，其訴訟標的有數項，為選擇的訴之
    合併，本院既認原告依同法條第1項第5款之規定請求離婚為
    有理由，已如上述，則就其餘事由即無再予審酌之必要，爰
    不另予論述，併此敘明。
五、再按夫妻未以契約訂立夫妻財產制者，除本法另有規定外，
    以法定財產制，為其夫妻財產制，民法第1005條定有明文。
    查原告主張其與被告係於56年間結婚，而兩造婚後並未訂立
    任何夫妻財產制契約等情，有原告提出之戶籍謄本可稽，而
    被告就此復未見有任何爭執，是本件兩造之夫妻財產制自應
    適用法定財產制。又法定財產制關係消滅時，夫或妻現存之
    婚後財產，扣除婚姻關係存續中所負債務後，如有剩餘，其
    雙方剩餘財產之差額，應平均分配；夫妻現存之婚後財產，
    其價值計算以法定財產制關係消滅時為準，但夫妻因判決而
    離婚者，以起訴時為準，民法第1030條之1第1項前段、第10
    30條之4第1項分別定有明文。離婚為法定財產制關係消滅之
    原因之一，本院既判決准予兩造離婚，則依照前述法條之規
    定，原告請求分配兩造剩餘財產之差額，即為有理由，並以
    原告提起本件離婚訴訟時之96年4月16日（有起訴狀上之本
    院收文戳章可稽），作為兩造現存婚後財產認定及計算之基
    準。茲就兩造剩餘財產價值審酌計算如下：
（一）原告部分：
      原告主張其無現存之婚後財產及負債等事實，有本院依職
      權調取原告乙○○○稅務電子閘門財產所得明細及原告提
      呈之全國財產稅總歸戶財產查詢清單可稽，且被告亦未予
      爭執，自堪信為真實，則被告並無剩餘財產可供分配。
（二）被告部分：
      原告主張被告於婚姻關係存續中，陸續取得坐落新竹縣芎
      林鄉○○○段83-18、83-19地號、新竹縣芎林鄉○○段32
      地號土地及新竹縣芎林鄉○○村○○街783號房屋之所有
      權，上開房地之公告及課稅現值分別為1,794,980元、1,5
      23,500元、1,314,900元及171,500元，有原告提出之土地
      登記謄本可憑，並與本院依職權調取被告甲○○之稅務電
      子閘門財產所得明細核屬相符，此為被告現存之婚後財產
      合計為4,804,880元（0000000＋0000000＋0000000＋1715
      00＝0000000）。而依原告提呈被告所有坐落新竹縣芎林
      鄉○○○段83-18、83-19地號之土地登記謄本上，雖有被
      告為債務人暨設定義務人之本金最高限額480,000元之抵
      押權設定登記之記載，惟據本院依原告聲請函詢新竹縣芎
      林鄉農會有關被告於77年間以該等土地向其設定抵押權，
      目前尚欠款若干？經新竹縣芎林鄉農會以96年7月3日芎信
      字第0960010205函函覆表示甲○○所有上開土地並無借款
      ，而除此之外，復查無被告有其他負債之情事，則被告於
      與原告婚姻關係存續中並無負債堪可認定，是以被告之剩
      餘財產應為4,804,880元。
（三）綜上，原告之剩餘財產為0元，被告之剩餘財產為4,804,8
      80元，兩造剩餘財產之差額為4,804,880元，則被告應分
      配予原告之金額為2,402,440元。
（四）從而，原告依民法第1030條之1夫妻剩餘財產差額分配請
      求權之規定，請求被告給付2,402,440元，於法即屬有據
      ，亦應准許。
據上論結，本件原告之訴為有理由，依民事訴訟法第385條第1項
前段、第78條，判決如主文。
中　　華　　民　　國　　96　　年　　11　　月　　13　　日
                  家事法庭  法  官  張百見
證明上正本與原本無異
如對本判決上訴，須於判決送達後20日內向本院提出上訴狀。
                            書記官  呂聖儀
中　　華　　民　　國　　96　　年　　11　　月　　13　　日
